臺灣高等法院高雄分院刑事裁定　　　　　96年度交抗字第52號
抗　告　人　交通部公路總局高雄區監理所旗山監理站
代　表　人　乙○○
上列抗告人因違反道路交通管理處罰條例聲明異議案件，不服臺
灣高雄地方法院中華民國96年2 月12日裁定（96年度交聲字第88
號），提起抗告，本院裁定如下：
    主  文
抗告駁回。
    理  由
一、抗告意旨如附件聲請書所載（如附件）。
二、按汽車駕駛人飲用酒類或其他類似物後，其吐氣所含酒精濃
    度超過每公升0.25毫克，不得駕車；駕駛汽車經測試檢定酒
    精濃度超過標準，處汽車駕駛人罰鍰1 萬5 千元以上6 萬元
    以下，並當場移置保管該汽車及吊扣駕駛執照1 年；因而肇
    事致人受傷者，並吊扣駕駛執照2 年；致人重傷或死亡者，
    吊銷其駕駛執照，並不得再考領。道路交通安全規則第114
    條第2 款、道路交通管理處罰條例第35條第1 項第1 款分別
    定有明文。次按，一行為同時觸犯刑事法律及違反行政法上
    義務規定者，依刑事法律處罰之。但其行為應處以其他種類
    行政罰或得沒入之物而未經法院宣告沒收者，亦得裁處之。
    前項行為如經不起訴處分或為無罪、免訴、不受理、不付審
    理之裁判確定者，得依違反行政法上義務規定裁處之；又本
    法所稱其他種類行政罰，指下列裁罰性之不利處分：限制或
    禁止行為之處分：限制或停止營業、吊扣證照、命令停工或
    停止使用、禁止行駛、禁止出入港口、機場或特定場所、禁
    止製造、販賣、輸出入、禁止申請或其他限制或禁止為一定
    行為之處分，94年2 月5 日公布、95年2 月5 日施行之行政
    罰法第26條、第2 條第1 款亦定有明文。參以，行政罰法第
    26條之立法理由：(一)一行為同時觸犯刑事法律及違反行政法
    上義務規定時，由於刑罰與行政罰同屬對不法行為之制裁，
    而刑罰之懲罰作用較強，故依刑事法律處罰，即足資警惕時
    ，實無一事二罰再處行政罰之必要。且刑事法律處罰，由法
    院依法定程序為之，較符合正當法律程序，應予優先適用。
    但「罰鍰」以外之沒入或「其他種類行政罰」，因兼具維護
    公共秩序之作用，為達行政目的，行政機關仍得「併予裁處
    」，故為第1 項但書規定。(二)前述行為如經檢察官為不起訴
    處分或法院為無罪、免訴、不受理或不付審理（少年事件）
    之裁判確定，行政罰之裁處即無一事二罰之疑慮，故第2 項
    規定此時仍得依違反行政法上義務之規定裁處。準此以觀，
    前揭道路交通管理處罰條例第35條第1 項第1 款規定之處罰
    內容，係針對行為人違反行政法上義務規定之行政罰，且該
    條例關於一行為同時觸犯刑事法律及違反行政法上義務規定
    者，並無特別規定，是倘汽車駕駛人以單一酒後駕駛汽車行
    為，經測試檢定酒精濃度超過規定標準，而同時涉有刑法第
    185 條之3 公共危險罪嫌時，道路交通管理處罰機關除有行
    政罰法第26條第1 項但書得處以其他種類行政罰者之情形，
    得裁處其他種類行政罰外，關於罰鍰部分，即應依上開行政
    罰法第26條及道路交通管理處罰條例第10條規定移送地方法
    院檢察署處理，除於移送後再有上開行政罰法第26條第2 項
    所定不起訴等事由，得依違反行政法上義務規定裁處之情形
    外，要不得逕依道路交通管理處罰條例第35條第1 項第1 款
    規定裁處行為人罰鍰之行政罰，合先敘明。
三、次按緩起訴期間內，有下列情形之一者，檢察官得依職權或
    依告訴人之聲請撤銷原處分，繼續偵查或起訴：(一)於期間內
    故意更犯有期徒刑以上刑之罪，經檢察官提起公訴者。(二)緩
    起訴前，因故意犯他罪，而在緩起訴期間內受有期徒刑以上
    刑之宣告者。(三)違背第253 條之2 第1 項各款之應遵守或履
    行事項者，刑事訴訟法第253 條之3 第1 項定有明文。是以
    案件經檢察官為「緩起訴」處分者，於「緩起訴」之猶豫期
    間內，其最後是否會被檢察官提起公訴，猶懸而未定，亦即
    「緩起訴」處分於猶豫期間內尚未具有實質之確定力，檢察
    官於緩起訴期間內，可對被告為繼續觀察，如被告顯無反省
    警惕之情或根本欠缺反省警惕之能力，檢察官仍得依職權或
    依告訴人之聲請，將被告「緩起訴」處分撤銷。再行政罰法
    第26條明訂「一事不二罰」原則，且應受行政罰之行為如經
    不起訴處分或為無罪、免訴、不受理、不付審理之裁判「確
    定」者，始得依違反行政法上義務規定裁處之，並未包括「
    緩起訴」處分在內，雖「緩起訴」處分之最終使被告免於刑
    事訴追之效果與「不起訴」處分之效果相同，行政罰法第26
    條第2 項是否包括緩起訴處分情形，固非無疑；惟依行政罰
    法第26條第2 項之立法意旨，亦必須待緩起訴處分實質確定
    時，被告才最終地確定免於受刑事訴追，原處分機關始得為
    行政裁罰，亦即在緩起訴期間內即猶豫期間期滿前，該緩起
    訴處分仍有被撤銷之可能，此時倘原處分機關仍依法為行政
    裁決，將使受處分人有同時遭受行政處罰及刑事訴追之危險
    ，顯與行政罰法第26條規定之立法意旨相悖。
四、經查，本件受處分人甲○○於95年8 月24日18時37分，在國
    道10號東向16.9公里處，因酒後駕車且呼氣酒精濃度高達每
    公升0.76毫克，違反道路交通管理處罰條例第35條第1 項第
    1 款規定，遂由內政部警政署國道公路警察局員警當場予以
    舉發，復經臺灣高雄地方法院檢察署檢察官，於95年9 月29
    日以95年度偵字第23045 號予以緩起訴處分1 年，95年11月
    8 日經臺灣高等法院高雄分院檢察署以95年度上職議字第
    3762號處分書駁回再議確定等情，有舉發違反道路交通管理
    事件通知單1 紙、酒精測定值1 紙、交通部公路總局高雄區
    監理所旗山監理站旗監違字第裁85-Z00000000號裁決書1 紙
    、臺灣高雄地方法院檢察署檢察官緩起訴處分書1 份、臺灣
    高等法院高雄分院檢察署處分書1 份在卷可稽（見原審卷第
    5 頁、本院卷第第10-11 頁、第17-19 頁），此部分事實堪
    信為真。揆諸首揭說明，受處分人甲○○前開酒後駕車經測
    試檢定超過規定法定標準之行為，顯係一行為同時觸犯刑事
    法律及違反行政法上義務規定，縱使受處分人甲○○此舉同
    時觸犯刑法第185 條之3 之公共危險罪，且現時仍在緩起訴
    期間內，然原處分機關除依該條第1 項規定但書得處以其他
    種類行政罰外，應依道路交通管理處罰條例第10條規定，將
    受處分人甲○○移送該管地方法院檢察署處理，要不得逕予
    裁處罰鍰之處罰。職是，原處分機關除對受處分人甲○○為
    吊扣駕照及施以道安講習之處罰，固於法有據，惟對受處分
    人甲○○所為上開罰鍰新臺幣4 萬9 千5 百元之處罰，即有
    違誤。
五、綜上所述，受處分甲○○人雖有於上開時、地酒後駕車，違
    反道路交通管理處罰條例第35條第1 項第1 款規定之違規行
    為。惟受處分人上開酒後駕車之行為，係屬同時觸犯刑事法
    律及違反行政法上義務規定之行為，揆諸前揭規定與說明，
    除有行政罰法第26條第2 項所定「經不起訴處分或為無罪、
    免訴、不受理、不付審理之裁判確定」等事由外，應優先依
    刑事法律處罰；至於行為人酒後駕車行為經檢察官為緩起訴
    處分者，因於「緩起訴期間內不具有緩起訴之實質確定力」
    ，行政機關自不得於緩起訴處分期間內逕為行政罰鍰之處分
    。查原處分機關於96年1 月15日為本件裁決時，既尚在受處
    分人緩起訴處分期間內，就所裁處罰鍰部分，自與行政罰法
    第26條之規定不合。從而原處分機關依道路交通管理處罰條
    例第35條第1 項第1 款規定，裁處受處分人罰鍰4 萬9 千5
    百元，尚有未洽，受處分人此部分之異議為有理由，原審將
    該處分撤銷，改諭知不罰，並無違誤。本件抗告人抗告意旨
    以：緩起訴處分乃附條件之不起訴處分，檢察官依刑事訟法
    第253 條之2 第項規定對被告所為之指示及課予之負擔，似
    屬一種特殊之「處遇措施」，並非刑罰，故刑事案件經檢察
    官緩起訴處分確定後，即視同不起訴處分確定，則依行政罰
    法第26條第2 項規定，非不得依違反行政法上義務規定裁罰
    云云，尚有誤解。抗告人仍執陳詞提起抗告，並無理由，應
    予駁回。
六、據上論結，應依道路交通案件處理辦法第26條，刑事訴訟法
    第412 條，裁定如主文。
中　　華　　民　　國　　96　　年　　5　　月　　 29    日
                  刑事第八庭    審判長法  官  李炫德
                                      法  官  簡志瑩
                                      法  官  陳志銘
以上正本證明與原本無異。
不得再抗告。
中　　華　　民　　國　　96　　年　　5　　月　　 29    日
　　　　　　　　　　　　　　　　　　　書記官  盧雅婷
